臺灣屏東地方法院刑事判決
111年度交易字第339號
公  訴  人  臺灣屏東地方檢察署檢察官
被      告  周育民



上列被告因公共危險案件，經檢察官提起公訴（111年度偵字第9
53號），被告於準備程序中就被訴事實為有罪之陳述，本院裁定
改依簡式審判程序審理，判決如下：
    主  文
周育民犯不能安全駕駛動力交通工具罪，處有期徒刑捌月。
    事  實
一、周育民於民國110年11月9日晚間10時許，在其位於高雄市○○
    區○○街00巷00號6樓居處附近飲用高梁酒後，血液中酒精濃
    度已達百分之0.05以上，明知已達不能安全駕駛動力交通工
    具之程度，仍基於不能安全駕駛動力交通工具之犯意，於11
    0年11月10日上午9時許，騎乘車牌號碼000-0000號普通重型
    機車自其居處上路，前往位於屏東縣枋寮鄉海邊防波堤從事
    灌漿工作。復承前犯意，於該日下午4時許，騎乘前開機車
    自工作地點上路欲返回居所，於下午4時54分許，行經屏東
    縣○○鎮○○路000號前不慎自摔，經警到場處理，將其送醫救
    治，並委請安泰醫療社團法人潮州安泰醫院對其施以抽血檢
    測，該院於晚間6時17分許對周育民抽血，測得其血液所含
    酒精濃度達254mg/dL（換算百分比濃度為百分之0.254），
    始悉上情。
二、案經屏東縣政府警察局潮州分局報告臺灣屏東地方檢察署檢
    察官偵查起訴。　　
    理  由
一、上揭犯罪事實，業據被告周育民於警詢、偵查、本院審理時
    坦承不諱（警卷第5頁至第13頁，偵卷第9頁至第10頁，本院
    卷第37頁至第51頁），且有屏東縣政府警察局潮州分局警員
    職務報告、道路交通事故現場圖、道路交通事故調查報告表
    ㈠、㈡、安泰醫療社團法人潮州安泰醫院酒測委託檢驗報告單
    各1份、屏東縣政府警察局舉發違反道路交通管理事件通知
    單影本2份、車禍現場照片41張在卷可憑（警卷第3頁、第21
    頁至第71頁），足證被告上開任意性自白與事實相符，堪以
    採信。本案事證明確，被告犯行堪以認定，應依法論罪科刑
    。
二、論罪科刑：
　㈠新舊法比較：
　　行為後法律有變更者，適用行為時之法律；但行為後之法律
    有利於行為人者，適用最有利於行為人之法律，刑法第2條
    第1項定有明文。被告行為後，刑法第185條之3業於111年1
    月28日經總統公布修正，並自111年1月30日起生效施行。修
    正前刑法第185條之3第1項第1款規定：「駕駛動力交通工具
    而有下列情形之一者，處2年以下有期徒刑，得併科20萬元
    以下罰金：一、吐氣所含酒精濃度達每公升0.25毫克或血液
    中酒精濃度達百分之0.05以上」，修正後則規定：「駕駛動
    力交通工具而有下列情形之一者，處3年以下有期徒刑，得
    併科30萬元以下罰金：一、吐氣所含酒精濃度達每公升0.25
    毫克或血液中酒精濃度達百分之0.05以上」，新法提高法定
    刑上限，以修正前之規定對被告較為有利，故依刑法第2條
    第1項前段規定，適用行為時之法律即修正前刑法第185條之
    3第1項第1款規定論處。
　㈡核被告所為，是犯修正前刑法第185條之3第1項第1款不能安
    全駕駛動力交通工具罪。被告雖於酒後不能安全駕駛動力交
    通之情形下先後2度駕駛動力交通工具，然因所侵害者屬同
    一法益，該2次行為均在上、下班途中，其獨立性較薄弱，
    依一般社會健全觀念難以強行分開，應是以接續之意思為之
    ，故屬接續犯之包括一罪。
　㈢被告構成累犯，且應依累犯規定加重其刑：
　⒈受徒刑之執行完畢，或一部之執行而赦免後，5年以內故意再
    犯有期徒刑以上之罪者，為累犯，加重本刑至二分之一，刑
    法第47條第1項定有明文。
　⒉檢察官主張被告構成累犯，並提出刑案資料查註紀錄表作為
    證據，被告則表示對於檢察官以刑案資料查註紀錄表作為證
    據沒有意見，不須檢察官再提出其他原始資料為證(本院卷
    第39頁)。觀諸刑案資料查註紀錄表，被告前因公共危險案
    件，經臺灣高雄地方法院以109年度交簡字第2296號判決處
    有期徒刑4月確定，於109年12月3日易科罰金執行完畢等情
    ，堪以認定屬實。被告於前案執行完畢後5年以內故意再犯
    本案之罪，為累犯。
　⒊檢察官主張被告應依累犯規定加重其刑，原因為被告構成累
    犯之前案與本案均為公共危險案件，犯罪類型相同，被告再
    犯本案，顯見其刑罰反應力格外薄弱，欠缺自我控管能力(
    起訴書第2頁)。被告則表示：「我是家裡唯一收入來源，我
    母親生病，希望不要依累犯規定加重刑度。(本院卷第39頁)
    」本院審酌被告前案與本案罪質相同，均為不能安全駕駛案
    件，且被告構成累犯前案甫於109年12月3日執行完畢，被告
    於110年11月10日即執行完畢後不到1年又犯本案，其於短時
    間內再度觸犯刑法，堪認被告對刑罰感應力薄弱，且其並無
    因加重本刑致生所受刑罰超過其所應負擔罪責之情形，本案
    應依累犯規定加重其刑。
　⒋再者，即使法院論以累犯，無論有無加重其刑，判決主文均
    無庸為累犯之諭知(最高法院110年度台上大字第5660號刑事
    裁定意旨參照)。故被告本案雖構成累犯，且本院認應依刑
    法第47條第1項規定加重其刑，惟毋庸於主文中為累犯之諭
    知，附此敘明。
　㈣量刑：
　　以行為人之責任為基礎，審酌被告除前開構成累犯之前科不
    重複評價外，尚有竊盜、不能安全駕駛前科，難謂其素行良
    好。其前因酒後駕車經法院判處罪刑，未能珍惜法院多次判
    處得易科罰金之刑，給予其自新機會，反而執意再犯，對其
    行為顯然欠缺反省之意，明知故犯，心存僥倖，對法律遵從
    度甚低，故本院認本案並無再量處得易科罰金之刑之空間。
    其血液中酒精濃度超出刑法法定上限5倍以上，仍騎乘普通
    重型機車上路，猶如公共道路上之不定時炸彈，對其他用路
    人之生命、身體安全造成威脅，應予嚴懲。惟念其於警詢、
    偵查、本院審理時始終坦承犯行，態度尚可。兼衡其自陳之
    學識程度、家庭、經濟狀況（因涉及個人隱私故不揭露，詳
    如本院卷第39頁、第49頁）等一切情狀，量處如主文所示之
    刑。
據上論斷，應依刑事訴訟法第273條之1第1項、第284條之1、第2
99條第1項前段，判決如主文。　
本案經檢察官陳建州提起公訴，檢察官潘國威到庭執行職務。
中　　華　　民　　國　　111 　年　　10　　月　　25　　日
                  刑事第一庭    法  官  粘凱庭
以上正本證明與原本無異。
如不服本判決應於收受判決後20日內向本院提出上訴書狀，並應
敘述具體理由；其未敘述上訴理由者，應於上訴期間屆滿後20日
內向本院補提理由書（均須按他造當事人之人數附繕本）「切勿
逕送上級法院」。
中　　華　　民　　國　　111 　年　　10　　月　　25　　日
                                書記官  李家維
附錄本案論罪科刑法條全文：
修正前中華民國刑法第185條之3
駕駛動力交通工具而有下列情形之一者，處二年以下有期徒刑，
得併科二十萬元以下罰金：
一、吐氣所含酒精濃度達每公升零點二五毫克或血液中酒精濃度
    達百分之零點零五以上。
二、有前款以外之其他情事足認服用酒類或其他相類之物，致不
    能安全駕駛。
三、服用毒品、麻醉藥品或其他相類之物，致不能安全駕駛。
因而致人於死者，處三年以上十年以下有期徒刑；致重傷者，處
一年以上七年以下有期徒刑。
曾犯本條或陸海空軍刑法第五十四條之罪，經有罪判決確定或經
緩起訴處分確定，於五年內再犯第一項之罪因而致人於死者，處
無期徒刑或五年以上有期徒刑；致重傷者，處三年以上十年以下
有期徒刑。